臺灣臺南地方法院民事裁定  
110年度消債更字第307號
聲  請  人
即 債 務人  王少龍  



上列聲請人依消費者債務清理條例聲請更生，本院裁定如下：
    主  文
聲請人王少龍自民國111年1月6日下午5時起開始更生程序，並命
司法事務官進行本件更生程序。
    理  由
一、按債務人不能清償債務或有不能清償之虞，且無擔保或無優
    先權之債務總額未逾新臺幣（下同）12,000,000元者，於法
    院裁定開始清算程序或宣告破產前，得向法院聲請更生；債
    務人對於金融機構負債務者，在聲請更生或清算前，應向最
    大債權金融機構請求協商債務清償方案，或向其住、居所地
    之法院或鄉、鎮、市、區調解委員會聲請債務清理之調解；
    協商或調解成立者，債務人不得聲請更生或清算。但因不可
    歸責於己之事由，致履行有困難者，不在此限；法院開始更
    生程序之裁定，應載明其年、月、日、時，並即時發生效力
    ；法院裁定開始更生或清算程序後，得命司法事務官進行更
    生或清算程序；必要時，得選任律師、會計師或其他適當之
    自然人或法人一人為監督人或管理人，消費者債務清理條例
    （下稱消債條例）第3條、第42條第1項、第151條第1項、第
    7項、第45條第1項、第16條第1項分別定有明文。
二、聲請意旨略以：聲請人積欠無擔保或無優先權之債務總額約
    為1,390,655元，為清理債務，依消債條例第151條規定，於
    民國110年9月間與最大債權金融機構中國信託商業銀行股份
    有限公司（下稱中信銀行）進行前置協商，中信銀行提供分
    98期、週年利率5%、每期（月）償還4,368元之還款方案，
    惟聲請人為零售攤商，每月平均收入28,000元至35,000元，
    扣除每月必要生活費用28,692元後，已無力負擔上開還款方
    案，致調解不成立。又聲請人無擔保或無優先權之債務未逾
    12,000,000元，復未經法院裁定開始清算程序或宣告破產，
    亦無依消債條例或破產法之規定而受刑之宣告之情。爰依消
    債條例規定聲請准依更生程序清理債務等語。
三、經查：
  ㈠聲請人為一般消費者，並未從事營業，現積欠無擔保或無優
    先權之債務總額約為1,390,655元，未逾12,000,000元，聲
    請人於110年9月間向本院聲請與最大債權金融機構中信銀行
    間債務清理之調解，惟協商並未成立等情，有聲請人提出之
    全國財產稅總歸戶財產查詢清單、106、107、108年度綜合
    所得稅各類所得資料清單、本院臺南簡易庭調解不成立證明
    書、戶籍謄本及財團法人金融聯合徵信中心之債權人清冊、
    當事人綜合信用報告為證（調字卷第29-42頁，本院卷第17
    、47、53-68頁）。從而，聲請人主張其為一般消費者，無
    擔保或無優先權之債務總額未逾12,000,000元，且於提起本
    件更生聲請前，業已踐行前置協商程序而協商不成立等情，
    應堪認定。
  ㈡聲請人主張原為批發及零售攤販，批買肉類、水果類販售，
    擺攤地點在鴨母寮市場、水仙宮市場、東門市場等，每月收
    入28,000元至35,000元，因受疫情影響而停業，目前於建築
    工地打零工，月收入約28,000元等語，業據聲請人提出臺南
    縣民有市場零售攤販職業工會繳費收據為證(調字卷第21頁
    、本院卷第79頁)，此外，聲請人目前未領取政府之津貼或
    補助，有臺南市政府社會局110年11月11日南市社助字第110
    1378123號函存卷可考（本院卷第69頁），復查無其他證據
    資料證明聲請人尚有其主張收入以外之所得，是認聲請人每
    月收入應為28,000元，並以此金額作為償債能力之計算基礎
    。
  ㈢按債務人必要生活費用，以最近1年衛生福利部或直轄市政府
    所公告當地區每人每月最低生活費1.2倍定之。受扶養者之
    必要生活費用，準用第1項規定計算基準數額，並依債務人
    依法應負擔扶養義務之比例認定之，消債條例第64條之2第1
    項、第2項分別定有明文。而以最近1年衛生福利部所公告之
    臺南市每人每月最低生活費13,304元之1.2倍計算之，即為1
    5,965元（元以下四捨五入，下同），故聲請人自陳每月必
    要生活費用逾15,965元部分，並無可採。
  ㈣聲請人稱其曾於110年9月間向本院聲請與最大債權金融機構
    中信銀行進行前置協商，中信銀行提供分98期、週年利率5%
    、每期（月）償還4,368元之還款方案，非聲請人所能負擔
    ，致調解不成立等語，有聲請人提出之前置協商不成立通知
    書存卷可查（本院卷第17頁），且經本院依職權調閱本院11
    0年度南司消債調字第273號卷宗核閱屬實，惟聲請人尚積欠
    資產管理公司債務，其中滙誠第二資產管理股份有限公司(
    下稱滙誠第二公司)陳報債權金額1,726,789元，比照最大債
    權銀行之分期期數條件，提供債務人優惠分期還款條件；富
    邦資產管理股份有限公司(下稱富邦公司)陳報債務人共積欠
    881,657元未清償，願依上開金額，以1個月為1期，分180期
    、利率0%，第1-179期每期清償4,900元，第180期清償4,557
    元之償還方案與債務人進行協商還款，有滙誠第二公司民事
    陳報狀、富邦公司民事陳報狀存卷可考（調字卷第109-133
    、141-167），此外尚有未提供清償方案之債權人，是認聲
    請人每月清償金額至少為26,888元【計算式：4,368＋(1,726
    ,789元÷98)＋4,900＝26,888元】。則以聲請人每月所得28,00
    0元，扣除每月必要生活支出15,965元後，僅剩12,035元【
    計算式：28,000－15,965＝12,035】，實已不足清償上開清償
    方案。又聲請人名下並無財產等情，有聲請人提出之全國財
    產稅總歸戶財產查詢清單存卷可佐（調字卷第29頁）。依此
    ，聲請人陳稱其收入無法負擔全部債務，應堪採信。
四、綜上所述，聲請人係一般消費者，積欠之無擔保或無優先權
    債務在12,000,000元以下，亦曾踐行前置調解程序而調解不
    成立，且綜合聲請人之收入財產及必要生活支出之情形，確
    有不能清償債務之虞之情形。此外，聲請人未經法院裁定開
    始清算程序或宣告破產，亦無依消債條例或破產法之規定而
    受刑之宣告之情，有本院民事紀錄科查詢表、臺灣高等法院
    被告前案紀錄表在卷可憑（本院卷第19-21頁），復查無消
    債條例第6條第3項、第8條或第46條各款所定駁回更生聲請
    之事由存在，自有藉助更生制度調整其與債權人間之權利義
    務關係，重建其經濟生活之必要。從而，聲請人聲請更生，
    於法應屬有據。
五、法院裁定開始更生或清算程序後，得命司法事務官進行更生
    或清算程序，必要時得選任律師、會計師或其他適當之自然
    人或法人一人為監督人或管理人，消債條例第16條第1項定
    有明文。查本件既經本院裁定開始更生程序，爰併依前開規
    定，命司法事務官進行更生程序。　　
中　　華　　民　　國　　111 　年　　1 　　月　　6 　　日
                  消債法庭法  官　 施介元
以上正本係照原本作成。
本裁定不得抗告。
本裁定已於民國111年1月6日下午5時公告。
中　　華　　民　　國　　111 　年　　1 　　月　　6 　　日
                          書記官   曾怡嘉